臺灣高等法院民事判決　　　　　　　　100年度上易字第448號
上　訴　人　劉游榮
被　上訴人　李榮坤
上列當事人間請求清償債務事件，上訴人對於中華民國100年3月
4日臺灣桃園地方法院99年度訴字第1330號第一審判決提起上訴
，本院於100年8月2日言詞辯論終結，判決如下：
    主    文
上訴駁回。
第二審訴訟費用由上訴人負擔。
    事    實    及    理    由
一、程序部分：上訴人未於言詞辯論期日到場，核無民事訴訟法
    第386條各款所列情形，爰依被上訴人之聲請，由其一造辯
    論而為判決。
二、被上訴人主張：上訴人於民國（下同）85年間，陸續向被上
    訴人借得新台幣（下同）103萬7752元，並交付總面額103萬
    7752元之支票2張、本票2張做為擔保。言明5年內還款，但
    上訴人迄未清償。爰請求返還其中60萬元等語（於原審聲明
    ：上訴人應給付被上訴人60萬元。原審判決被上訴人全部勝
    訴，上訴人提起上訴）。並答辯聲明：上訴駁回。
三、上訴人未於言詞辯論期日到場，惟於上訴理由狀、原審言詞
    辯論期日辯稱：被上訴人固在85年間借予上訴人103萬7752
    元，另以汽車向訴外人安穩當鋪典當而借款15萬元（下稱汽
    車借款）予上訴人。97年9月間，被上訴人委任訴外人張盛
    明（綽號明哥）、鄧御相（綽號鐵支）與上訴人協商，遂就
    前述各筆債務以15萬元和解，事後又追加和解金額10萬元。
    上訴人既付清和解款25萬元，被上訴人已無債權；否則亦罹
    於時效等語，資為抗辯。並上訴聲明：(一)原判決廢棄。(二)被
    上訴人在第一審之訴駁回。
四、兩造不爭執事實：（見原審卷(二)第107頁背面筆錄）
  (一)上訴人於85年間向被上訴人陸續借得103萬7752元，上訴人
    先後交付下列票據：（票據影本見原審卷(一)第7至8頁、本院
    卷第25、26頁）
    (1)訴外人利工興實業有限公司簽發、面額28萬7752元、票面
      發票日85年11月6日、票號AQ0000000號、付款人台灣中小
      企業銀行永和分行之支票1張。
    (2)訴外人法銘企業有限公司所簽發、面額15萬元、票面發票
      日85年11月24日、票號AN0000000號、付款人台灣中小企
      業銀行草屯分行之支票1張。
    (3)上訴人所簽發、面額20萬元、發票日85年12月19日、票號
      073660號、未載到期日之本票1張。
    (4)上訴人所簽發、面額40萬元、發票日85年12月19日、票號
      073661號、未載到期日之本票1張。
  (二)被上訴人另交付汽車借款15萬元予上訴人。
  (三)上訴人曾交付被上訴人受任人張盛明15萬元。
五、被上訴人主張上訴人於85年間，陸續向其借得103萬7752元
    ，約定5年內償還，但是上訴人迄未清償，故一部訴求其中
    60萬元等語。上訴人辯稱97年9月與被上訴人代理人鄧御相
    、張盛明洽談後，就前述103萬7752元債務及汽車借款以15
    萬元和解，事後追加和解金10萬元。上訴人既付清和解款項
    ，故被上訴人已無債權，否則亦罹於時效云云。經查：
  (一)證人張盛明於原審100年2月11日期日結證稱：被上訴人於97
    年間授權我處理本件4筆借款（指103萬7752元借款）及汽車
    借款15萬元。98年間，我與上訴人在阿彰海產店協商，約定
    上訴人先清償汽車借款15萬元。關於被上訴人於本件所請求
    103萬7752元，上訴人同意自98年5月20日起，按月於每月20
    日清償3萬元，直至103萬7752元全額清償完畢；因為是分期
    付款，所以總額沒有減少。和解時，並未約定上訴人一期未
    付即則視為全部到期。事後，上訴人只清償汽車借款15萬元
    等語（見原審卷(二)第132頁背面至133頁正面筆錄）。被上訴
    人亦當庭自承授權張盛明與上訴人討論本件103萬7752元借
    款、汽車借款15萬元。張盛明曾經提到本件借款以分期償還
    ，我授權他全權處理，所以同意分期付款的和解方案等語（
    見原審卷(二)第133頁背面至134頁背面筆錄）。堪認被上訴人
    確曾授權張盛明洽談本件4筆借款103萬7752元，嗣張盛明與
    上訴人達成分期償還協議，故上訴人應自98年5月20日起，
    按月清償3萬元至全部付清償為止。
  (二)按「當事人主張有利於己之事實者，就其事實有舉證之責任
    」，民事訴訟法第277條前段定有明文。上訴人固謂其就103
    萬7752元借款，與張盛明、鄧御相談妥以15萬元和解，事後
    追加和解金10萬元，上訴人已付清全部和解款項云云。惟依
    張盛明證詞，103萬7752元借款經協議分期清償─上訴人應
    自98年5月20日起，按月清償3萬元至全部清償為止，雙方並
    未減縮債務本金總額；且上訴人僅清償汽車借款15萬元，但
    未清償本件103萬7752元借款。則上訴人前開和解、清償辯
    詞，即屬可疑。再者，張盛明於前開期日亦證稱：被上訴人
    只有委託我，沒有委託其他人與上訴人洽談和解。被上訴人
    不認識鄧御相（綽號鐵支），是我請他與上訴人討論汽車借
    款，鄧御相與上訴人談好汽車借款15萬元之還款方案；我才
    和上訴人協調本件4筆借款的還款等語（見原審卷(二)第133頁
    筆錄背面）。則上訴人空言其與被上訴人代理人就本件103
    萬7752元借款以15萬元和解，事後追加和解金額10萬元，現
    已付清全部和解款項云云，即無可採。上訴人另辯稱被上訴
    人委託黑道討債云云，惟其所述刑案均未提及本件借款涉有
    暴力討債（見本院99年度上訴字第1737號刑事判決，一審案
    號為台灣板橋地方法院98年度訴字第3199號，起訴案號為台
    灣板橋地方法院檢察署檢察官98年度偵字第13997號；即原
    審卷(二)第21至100頁），此部分辯詞亦無足採。
  (三)再按「請求權，因十五年間不行使而消滅。但法律所定期間
    較短者，依其規定」、「消滅時效，因左列事由而中斷：二
    、承認」，民法第125、129條第1項第2款亦定有明文。其次
    ，和解如當事人係以他種之法律關係或以單純無因性之債務
    約束等，替代原有之法律關係而成立者，為屬於創設性之和
    解；若僅以原來明確之法律關係為基礎而成立和解時，則屬
    認定性之和解。倘係前者，債務人如不履行和解契約，債權
    人應依和解所創設之新法律關係請求履行，不得再依原有之
    法律關係請求給付。如為後者，既係以原來明確之法律關係
    為基礎而成立之和解，僅有認定之效力，債權人自非不得依
    原來之法律關係訴請債務人給付，祇法院不得為與和解結果
    相反之認定而已（最高法院98年度台上字第315號判決意旨
    參照）。查上訴人所交付支票、本票（未載到期日）之發票
    日均在85年11月6日以後，解釋上，借款債務於85年11月6日
    以後始陸續屆期，借款請求權時效分別於屆期後起算，則被
    上訴人99年7月30日聲請支付命令時（見原審卷(一)第3至5頁
    ），並未逾15年消滅時效。何況，兩造於98年間就本件4筆
    借款103萬7752元達成分期清償和解（見第(一)小段理由）；
    和解內容僅變更清償期限，核屬確認性質和解，寓有上訴人
    承認借款債務之意旨，是以借款請求權消滅時效於98年中斷
    ；各期款項時效於98年5月20日以後按月重行起算（依民法
    第137條第1項）。是以上訴人時效抗辯亦無可採。
  (四)兩造於98年間就本件4筆借款103萬7752元達成分期清償之和
    解，自98年5月20日起，至原審100年2月11日辯論期日，已
    有21期（每期3萬元）款項屆期未還，則被上訴人基於借貸
    法則，就103萬7752元其中到期之60萬元請求清償（見原審
    卷(二)第134頁筆錄正面、本院卷第23頁筆錄正面），即屬有
    據。
六、綜上所述，上訴人於85年間向被上訴人陸續借得103萬7752
    元，但上訴人並未還款；嗣於98年間達成分期清償協議，上
    訴人應自98年5月20日起，按月償還3萬元至全數清償為止。
    但上訴人仍未依約還款，計至原審100年2月11日，屆期款項
    逾60萬元，被上訴人自得訴請上訴人清償其中60萬元。上訴
    人空言兩造以15萬元和解，事後再追加和解金10萬元，且已
    付清和解金，並非可採；其辯稱被上訴人託人暴力討債，且
    借款債權已逾時效云云，亦無可取。從而，被上訴人依據借
    款返還請求權，請求上訴人給付被上訴人60萬元；洵屬正當
    ，應予准許。是則原審判命上訴人如數給付，於法並無違誤
    。上訴意旨指摘原判決不當，求予廢棄改判，為無理由，應
    予駁回。
七、本件為判決基礎之事證已明，兩造其餘主張、陳述及所提證
    據，經審酌後，認均與本件結論無礙，不再一一論列，併予
    敘明。
八、據上論結，本件上訴為無理由，爰判決如主文。
中    華    民    國   100    年    8     月    16    日
                    民事第十七庭
                        審判長法  官 藍文祥
                              法  官 陳麗芬
                              法  官 吳燁山
正本係照原本作成。
不得上訴。
中    華    民    國   100    年    8     月    17    日
                              書記官 于  誠